【裁判字號】    98,消債聲,254
【裁判日期】    981109
【裁判案由】    聲請免責
【裁判全文】
台灣台中地方法院民事裁定           98年度消債聲字第254號
    聲  請  人
    即  債務人  乙○○
    相  對  人
    即  債權人  台中商業銀行股份有限公司
    法定代理人  黃秀男
    代  理  人  王正東
    相  對  人
    即  債權人  香港商香港上海匯豐銀行股份有限公司
                （原「中華商業銀行股份有限公司」）
    法定代理人  韋力行
    相  對  人
    即  債權人  萬泰商業銀行股份有限公司
    法定代理人  韓傑輔
    相  對  人
    即  債權人  安泰商業銀行股份有限公司
    法定代理人  齊百邁
    相  對  人
    即  債權人  中國信託商業銀行股份有限公司
    法定代理人  麥克迪諾馬
    相  對  人
    即  債權人  美商花旗銀行股份有限公司
    法定代理人  利明
    相  對  人
    即  債權人  甲○○
    相  對  人
    即  債權人  丙○○
上列當事人間因消費者債務清理事件，債務人聲請更生，經本院
裁定開始清算程序並同時終止清算程序，本院裁定如下：
    主    文
債務人乙○○不免責。
    理    由
一、按債務人有下列各款情形之一者，法院應為不免責之裁定，
    但債務人證明經普通債權人全體同意者，不在此限：一、於
    七年內曾依破產法或本條例規定受免責；二、隱匿、毀損應
    屬清算財團之財產，或為其他不利於債權人之處分；三、捏
    造債務或承認不真實之債務；四、因浪費、賭博或其他投機
    行為，致財產顯然減少或負擔過重之債務，而生開始清算之
    原因；五、於清算聲請前一年內，已有清算之原因，而隱瞞
    其事實，使他人與之為交易致生損害；六、明知已有清算原
    因之事實，非基於本人之義務，而以特別利於債權人中之一
    人或數人為目的，提供擔保或消滅債務；七、隱匿、毀棄、
    偽造或變造帳簿或其他會計文件之全部或一部，致其財產之
    狀況不真確；八、故意於財產及收入狀況說明書為不實之記
    載，或有其他故意違反本條例所定義務之行為，消費者債務
    清理條例第134條定有明文。
二、經查：
  (一)債務人乙○○依消費者債務清理條例，聲請更生，前經本院
    裁定開始清算程序並同時終止清算程序確定在案，有本院98
    年度消債清字第174號民事裁定附卷可考。
  (二)復查，本件債務人聲請更生，前經本院於98年 2月26日裁定
    開始更生程序在案，嗣債務人於債權表（總債務 2,473,979
    元）確定後，於98年5月8日所提出確定之更生方案（每月清
    償12,000元，6年72期，還款金額864,000元，清償成數約34
    .92%；嗣於98年7月 3日更改之更生方案，每月清償9,000元
    ，8年96期，還款金額864,000元，清償成數約34.92%），而
    債務人最初提出之更生方案經本院定期98年7月7日訊問時，
    而到場之債權人台中商業銀行股份有限公司、萬泰商業銀行
    股份有限公司、安泰商業銀行股份有限公司、中國信託商業
    銀行股份有限公司表示不同意債務人之更生方案，而債權人
    美商花旗銀行股份有限公司則以書狀表示不同意債務人之更
    生方案，餘債權人香港上海匯豐銀行股份有限公司、甲○○
    、丙○○未表示意見，是債務人所提更生方案，即未能依消
    費者債務清理條例第59條、第60條規定獲得債權人會議之可
    決。
  (三)嗣本院斟酌債務人所提更生方案，其清償成數並不高，且參
    酌債權人提出其前之消費紀錄，債務人之消費態樣有預借現
    金（90年3月20,000元、90年 5月50,000元、90年6月20,000
    元、90年8月60,000元、91年 3月35,000元、91年5月50,000
    元、91年6月70,000元、91年 7月60,000元、91年8月65,000
    元、91年9月60,000元、91年10月90,000元、91年11月35,00
    0元、92年1月80,000元、92年2月10,000元、92年3月10,000
    元、92年4月20,000元、92年6月10,000元、92年10月50,000
    元、92年11月50,000元、92年12月30,000元、93年2月45,00
    0元、93年3月55,000元、93年4月65,000元、93年5月20,000
    元、93年6月60,000元、93年 7月20,000元、93年8月50,000
    元、93年9月20,000元、93年10月60,000元、93年11月20,00
    0元、94年3月40,000元、94年4月60,000元、94年5月20,000
    元、94年6月10,000元、94年7月90,000元、94年10月75,000
    元、94年11月80,000元、94年12月75,000元、95年1月24,14
    0元、95年2月40,000元、95年 3月95,000元、95年4月5,000
    元、95年5月48,000元）、信用貸款｛94年3月8日229,992元
    、94年3月24日700,000元、94年7月27日240,000元、95年10
    月 1日320,000元（債權人甲○○）、95年11月15日210,000
    元（債權人丙○○）｝、代償債務（94年1月540,000元）、
    餐廳｛新阿杜香港風味茶樓-2次、崑森實業（麻辣狀元）-3
    次、水舞饌-3次、大鼎活蝦餐廳-3次、大漁迴轉壽司-6次、
    阿秋大肥鵝、胡桃柑、快雪時晴飲食店、眾星雲集健康美食
    -9次、加賀首璽餐飲公司（3,360元、17,930元、4,160元、
    1,396元、1,450元、1,700元） 、阿水靚鍋-2次、衣蝶台中
    （餐飲）、竹之鄉竹筒飯-6次、爭鮮迴轉壽司、教父咖啡館
    、天染花園、大北京川菜餐廳-5次、西堤餐飲公司、大福福
    狸公司、太閤殿、教父餐飲公司、糖村麵包店、僑園大飯店
    、十人十魚回轉壽司｝、其他（金剛顯密佛教文物公司7,00
    0元、3,050元、2,000元、3,000元、4,000元、4,900元、常
    春藤花坊-12次 、仟易汽車公司12,000元、華納威秀電影院
    ）、百貨公司（中友百貨-3次、TIGER CITY-5次、廣三崇光
    百貨-2次、新光三越百貨-3次、衣蝶台中-4次）、服飾｛香
    港商捷時海外貿易公司（佐丹奴）、LA NEW｝、旅宿（墾丁
    夏都沙灘酒店-2次、知本富野渡假村、太平洋翡翠灣福華渡
    假村）、 代繳（牌照稅11,230元-3次、H4-8056-6,000元、
    6,210元、6,210）、電子（燦坤26,900元）等（小額未列計
    ），此有債權人提出之消費明細、及本院製作之消費明細表
    附卷可稽。如是，核債務人消費態樣而言，已然逾越一般人
    生活水準，而達奢侈、浪費之程度，而非屬日常生活所須，
    且其消費逾越可得支配之所得，故難認債務人之更生方案條
    件係屬公允，而於98年7月10日裁定自98年7月13日上午10時
    開始清算程序，並同時終止清算程序，並經確定在案。
三、綜上，債務人之消費紀錄既然有奢侈、浪費以致負擔過重債
    務，而生開始清算之原因，而債權人表示不同意免責，且本
    件債務人又無法證明其業經普通債權人全體之同意，則依上
    揭說明，本件債務人不得免責，爰裁定如主文。
中    華    民    國    98    年    11    月    9     日
                  民事庭法  官  顏世傑
上為正本係照原本作成
如對本裁定抗告應於送達後10日內向本院提出抗告狀，並繳納新
台幣1000元之裁判費。
中    華    民    國    98    年    11    月    9     日
                        書記官  王嘉仁


司法院資訊處製作；財團法人民間司法改革基金會備份。
